【裁判字號】    90,自,30
【裁判日期】    920227
【裁判案由】    誣告
【裁判全文】
台灣雲林地方法院刑事判決                            九十年度自字第三０號
    自  訴  人  丙○○  住嘉義.
    被      告  甲○○  男六十.
                乙○○  女五十.
    共      同
    選任辯護人  林俊欽律師
右列被告因誣告案件，經自訴人提起自訴，本院判決如左：
    主  文
甲○○、乙○○均無罪。
    理  由
一、自訴意旨略以：(一)緣於民國（下同）八十年七月間，被告甲○○為雲林縣元長鄉
    農會（下稱元長鄉農會）之運鈔車司機，被告乙○○則為該農會信用部主任。八
    十年七月九日十時十分許，甲○○駕駛運鈔車，旁載乙○○，右後座則為該農會
    女職員林美金，左後座則為該農會女職員吳春，行經雲林縣北港鎮○○里○○○
    號○路東湖五十二之五十號北面四百八十公尺處時時，為二名歹徒駕駛一部車號
    000－0000號贓車追撞該運鈔車尾部，製造假車禍，誘使甲○○停車，並
    下車查看其車後受損情形，於甲○○下車時，一名歹徒自贓車內持柴刀衝出，以
    右手揮刀，作勢要砍殺甲○○，並以閩南語向其恫稱：「離開車子，不然要給你
    死」等語，逼使甲○○離開運鈔車，退至該車右前方，另一名歹徒見甲○○離開
    運鈔車，趁機到運鈔車左後門處，將門打開，強行奪取林美金手中內裝共計新台
    幣（下同）一千萬零一千元之草綠色帆布運鈔袋，二名歹徒於得手後掉頭驅車往
    雲林縣北港鎮方向逃逸，經乙○○、林美金記下其車號後，報警處理。(二)嗣後，
    甲○○於案發當日上午十一時許警訊中，指稱「‧‧，其中持刀之歹徒‧‧，約
    一六七公分左右，臉像大大的，矮矮胖胖的，另一人‧‧，約一六七公分左右，
    臉像大大的，也矮矮胖胖的，我不認識他們」，於同日下午二時許警訊中指稱「
    那兩名歹徒均留短髮‧‧」，乙○○於同日下午二時三十分許警訊中亦指稱「持
    刀歹徒身高約一七０公分，臉孔略大，留西裝頭，沒燙髮、有鬢角，頭髮略長‧
    ‧，另外一人我沒有看到臉孔，可是他彎身搶錢時，我感覺胖子略胖」，林美金
    於同日下午二時三十分許警訊中指稱「第一位持開山刀的身高和甲○○差不多，
    臉部胖胖的，身材稍微胖，體格很壯‧‧，第二位（歹徒）臉型也是胖胖的，其
    他的我記不清楚」，吳春於同日下午二時許警訊中亦指稱：「下車作案之歹徒有
    二人，一人持刀，一人搶錢，持刀歹徒身高約一七０公分，皮膚黑黑的，留小平
    頭三角型的臉‧‧。搶錢之歹徒身高約一六五公分，皮膚微黑、圓臉、微胖‧‧
    」。(三)當日晚上九時許，雲林縣警察局北港分局刑事組偵查員提供案外人陳進昌
    照片給甲○○看時，甲○○明確指稱「是的，這個人就是開車號000－000
    0號自用小客車追我車的司機」。(四)而自訴人丙○○當時除在嘉義市○○路三九
    三之一號經營東樺汽車修護廠，另在販售私菸，而將私菸存放於嘉義市下埤里鳥
    岫仔、無門牌號碼之倉庫。自訴人於同年月十一日上午六、七時許，發現該車號
    000－0000號贓車停放於自訴人上述存放私菸之倉庫旁，惟恐因而引起警
    察之注意致查獲私菸，乃與員工鄭勝雄共同將該贓車拖回東樺汽車修護廠圍墻內
    停放，再於同日上午十二時計，請自訴人好友即嘉義市警察局第二分局新南派出
    所警員黃皇翔前來處理上開贓車。嗣於同年月十一日下午十一時三十分許，在自
    訴人經營之東樺汽車修護廠圍墻內，為雲林縣警察局北港分局好收派出所警員彭
    國城、陳膺吉發現上開贓車，誤以為自訴人涉及上述運鈔車搶案，而逮捕自訴人
    及自訴人之另一員工余振源。(五)惟余振源身材瘦高，自訴人則為矮個子之人，均
    不像搶匪。然而，同年月十二日凌晨二時許，甲○○到北港分局刑事組指認自訴
    人與余振源，明知自訴人與余振源均非涉案歹徒，竟意圖使自訴人受刑事處分，
    向偵查員誣指「是，那位（經當場指認余振源）持刀追殺我的，沒有錯，我一看
    就認出來。」「是的，就是這位（余振源），我確定，百分之百。」「那位（丙○○）我看起來很像，約有七、八分‧‧」，甲○○於同日檢察官訊問時又再度
    誣指「（問：余振源你是否可確定係持刀砍你的人？）答：我敢肯定，是我主動
    指認的。」「（問：丙○○你能否指認是開車搶錢之人？）答：我不敢肯定，但
    很像。」(六)乙○○於八十一年四月一日檢察官訊問時，亦意圖使自訴人受刑事處
    分，向檢察官誣指「（問：《提示余振源相片》你看是否這人？）答：我看是很
    像，因我覺得很像，我聽我們司機說是百分之百。」(七)因為甲○○、乙○○二人
    的誣指，致自訴人身受長達九年的司法審判，名譽及身心遭受巨大的損害，中間
    歷經三次有期徒刑十年的判決，終至八十九年間始無罪確定。因認被告二人均涉
    犯刑法第一百六十九條第一項之誣告罪云云。
二、經查，上述運鈔車搶案之偵查、審判經過，業如自訴人所述，並有自訴人提出之
    起訴書影本及台灣高等法院台南分院八十六年度上更(二)字第八五號判決影本、八
    十九年度重上更(四)第一六二號判決影本在卷可稽。次查：
    (一)本案自訴人丙○○，在被指控為搶匪的強盜案中受到無罪推定。同樣的，該強
      盜案的被害人甲○○、乙○○，在本件被指控的誣告案中，亦受到無罪推定。
      司法工作者，在強盜案中，應盡力避免造成冤獄，同樣的，在誣告案中，亦應
      盡力避免造成冤獄。
    (二)故意犯罪總要有合理的動機，惟本案被告二人與自訴人素不相識，難以想像有
      何誣告自訴人之合理動機。再者，贓車在自訴人經營的汽車修理廠內查獲的事
      實，業如自訴人前述。而贓車與自訴人有了牽連後，難免讓當時心急如焚的甲○○、乙○○高度懷疑自訴人及其廠內的員工涉案。如果說是在這樣的心裡暗
      示下，自訴人因而被誤指為搶匪，致纏訟多年，反而比「故意誣告」容易被理
      解。
    (三)依照自訴人所舉前揭筆錄內容，尚難使法官相信被告甲○○、乙○○當年故意
      誣指自訴人犯罪。被告二人辯稱並無誣告自訴人之故意一節，難以遽認為不實
      在。至於自訴人聲請傳訊證人劉有程，以證明甲○○指認陳進昌是搶錢的歹徒
      ，又指認自訴人也是搶錢袋歹徒之過程，即無必要。
三、綜上所述，自訴人所指被告二人之誣告犯罪不能證明，應宣告被告二人無罪。
據上論斷，應依刑事訴訟法第三百四十三條、第三百零一條第一項，判決如主文。
中      華      民      國      九十二  年      二      月    二十七    日
                                      台灣雲林地方法院刑事第一庭
                                              法  官  林  輝  煌
右正本證明與原本無異。
如不服本判決，應於送達後十日內向本院提出上訴狀（須附繕本），上訴於台灣高等
法院台南分院。
                                              書記官  陳  美  華
中      華      民      國      九十二  年      二      月    二十七    日


司法院資訊處製作；財團法人民間司法改革基金會備份。
